臺灣高等法院刑事判決
109年度侵上訴字第233號
上  訴  人  
即  被  告  于德立




選任辯護人  楊廣明律師(法扶律師)
上列上訴人即被告因妨害性自主等案件，不服臺灣士林地方法院
108年度侵訴字第19號，中華民國109年6月2日第一審判決(起訴
案號：臺灣士林地方檢察署108年度偵字第2027號)，提起上訴，
本院判決如下：
    主  文
上訴駁回。
    事  實
一、乙○○與代號0000-000000號之女子（民國00年0月生，姓名年
    籍詳卷，下稱甲 ）曾交往為男女朋友，其後二人分手。嗣
    乙○○約甲 見面，甲 允以復合之機會，於民國107年11月16
    日晚上赴約見面，並隨同至臺北市○○區○○路0段000巷000弄0
    號2樓乙○○住處留宿。當晚至翌(17)日上午7、8時許止，乙○
    ○曾外出又返家，期間並與甲 發生2次合意性交行為。其後(
    即17日上午7、8時許後之某時)，甲 見乙○○到陽台講為時甚
    長的電話，又發現乙○○另有1支放在房間內之手機內有曖昧
    訊息及女子來電，懷疑乙○○劈腿而與之發生爭執，乙○○否認
    劈腿，並於爭執中拿出美工刀自殘割傷自己胸部，甲 見狀
    即起意離去上址。乙○○明知甲  欲離開，竟基於剝奪他人行
    動自由之犯意，持其所有(未扣案)之手銬1副，將甲 左手強
    行與自己右手銬住一起，復於甲 嘗試將左手自手銬內拔出
    時，持其所有(未扣案)之菜刀1把，對甲 恫稱以：若想要掙
    脫的話，拿菜刀砍手比較快等語以為嚇阻，而以上開強暴之
    非法方式，剝奪甲 之行動自由約5至10分鐘之久，始持鑰匙
    將手銬打開。惟其後甲 仍欲與之分手並欲離去，乙○○竟另
    基於強制性交之犯意，強行將甲 壓在床上，並將其褲子褪
    去，經甲 表示拒絕且欲下床離開，仍將甲 強行拉回並以身
    體壓制後，即不顧甲 以雙手推拒及以腳不斷抵抗掙扎，而
    以生殖器插入甲 陰道並射精於其體內，以此強暴方式對甲 
    為強制性交1次得逞；甲 因覺恐懼，遂不敢再提分手之事，
    乃先順著乙○○要求陪其睡覺，至下午1、2時許，再與乙○○一
    同外出購買事後避孕藥及配眼鏡，後於松山火車站與乙○○分
    開而獨自前往淡水找母親(下稱A母)。嗣於途中，以電話向
    友人林科呈傾訴，林科呈乃轉知A母，始報案提出告訴而查
    獲。
二、案經甲 訴由臺北市政府警察局內湖分局報請臺灣士林地方
    檢察署檢察官偵查起訴。　　
    理  由
壹、證據能力
一、刑事訴訟法第159條之2規定：「被告以外之人於檢察事務官
    、司法警察官或司法警察調查中所為之陳述，與審判中不符
    時，其先前之陳述具有較可信之特別情形，且為證明犯罪事
    實存否所必要者，得為證據。」係以被告以外之人於司法警
    察（官）調查中之陳述，性質上屬傳聞證據，原則上不認其
    具證據能力，惟該證人警詢之供詞倘一味排除，亦有違實體
    真實發見之訴訟目的，是以先前與審判中不符之陳述，具有
    較可信之特別情況，且為證明犯罪事實存否所必要者，則例
    外認有證據能力。至被告以外之人於警詢之陳述與審判中相
    符時，既得逕採用審判中之陳述，自無適用此傳聞證據排除
    例外規定之餘地（最高法院100年度台上字第6855號判決意
    旨可參）。查：證人即告訴人甲 於警詢所為之陳述，係被
    告以外之人審判外之陳述，性質上為傳聞證據，既為上訴人
    即被告乙○○(下稱被告)及其辯護人爭執其證據能力(見原審
    卷第63頁)，審酌甲 先前陳述與原審審判中所述相符，即得
    逕採用告訴人甲 在原審審判中具結後陳述，而無適用此傳
    聞證據排除例外規定之餘地。
二、被告以外之人於偵查中向檢察官所為之陳述，除顯有不可信
    之情況者外，得為證據，刑事訴訟法第159條之1第2項定有
    明文。稽其立法理由，乃謂現階段檢察官實施刑事訴訟程序
    ，多能遵守法律規定，並無違法取供之虞，故原則上賦予其
    偵訊筆錄之證據能力，祇於顯有不可信之例外情況時，始否
    定其證據適格。是當事人若爭辯存有此種例外情況者，必須
    提出相當程度之證據資料加以釋明，非許空泛指摘（最高法
    院106年度台上字第3122號判決意旨可參）。蓋現行法之檢
    察官仍有訊問被告、證人及鑑定人之權限，其應踐行之程序
    又多有保障被告或被害人之規定，證人、鑑定人於偵查中亦
    均須具結，就刑事訴訟而言，其司法屬性甚高；而檢察官於
    偵查程序取得之供述證據，其過程復尚能遵守法令之規定，
    是其訊問時之外部情況，積極上具有某程度之可信性，除消
    極上顯有不可信之情況者外，均得為證據，故主張其為不可
    信積極存在之一方，自應就此欠缺可信性外部保障之情形負
    舉證責任（最高法院98年度台上字第2904號判決意旨可參）
    。查：告訴人甲 於偵查中向檢察官具結所為證述，被告亦
    爭執其證據能力(見原審卷第63頁)，然未提出具有顯不可信
    之證據資料供法院審酌，依卷內現存證據，亦查無顯不可信
    情況，則甲 於檢察官偵查中所為證述，自有證據能力。且
    原審審判中甲 已以證人身分具結後予以被告及其辯護人行
    使詰問權之機會，是前開證述，業已踐行合法人證調查程序
    ，併此敘明。
三、又刑事訴訟法第159條之5規定之傳聞例外，乃基於當事人進
    行主義中之處分主義，藉由當事人等「同意」之此一處分訴
    訟行為與法院之介入審查其適當性要件，將原不得為證據之
    傳聞證據，賦予其證據能力。本乎程序之明確性，其第1項
    「經當事人於審判程序同意作為證據」者，當係指當事人意
    思表示無瑕疵可指之明示同意而言，以別於第2項之當事人
    等「知而不為異議」之默示擬制同意。當事人已明示同意作
    為證據之傳聞證據，並經法院審查其具備適當性之要件者，
    若已就該證據實施調查程序，即無許當事人再行撤回同意之
    理，以維訴訟程序安定性、確實性之要求。此一同意之效力
    ，既因當事人積極行使處分權，並經法院認為適當且無許其
    撤回之情形，即告確定，其於再開辯論不論矣，即令上訴至
    第二審或判決經上級審法院撤銷發回更審，仍不失其效力，
    最高法院99年度台上字第3425號、101年度台上字第6378號
    判決意旨足參。除前一、二所述外，其餘本判決下列引用之
    被告以外之人於審判外所為之供述證據，被告及其辯護人於
    原審對證據能力部分均同意有證據能力(見原審卷第62至63
    頁)，本院審酌上開證據資料製作時之情況，尚無違法不當
    及證明力明顯過低之瑕疵，亦認為以之作為證據應屬適當，
    是被告及辯護人在原審同意該等證據資料有證據能力，在本
    院仍屬有效而當受拘束，是本院得採認上開證據作為認定事
    實之依據。
四、刑事訴訟法第159條至第159條之5有關傳聞法則之規定，乃
    對於被告以外之人於審判外之言詞或書面陳述之供述證據所
    為規範，至非供述證據之物證，或以科學、機械之方式，對
    於當時狀況所為忠實且正確之紀錄，性質上並非供述證據，
    均無傳聞法則規定之適用。查甲 與林科呈間LINE對話記錄
    擷圖照片，係利用電磁、機械方式，對於該二人對話時之對
    話內容為真實完整記錄，並無人為外力介入，不存在人對過
    去事物常發生之主觀上知覺、記憶錯誤之危險，非屬供述證
    據，無傳聞法則之適用，查：卷內LINE擷圖照片其內容呈現
    狀態完整，客觀上可排除人為加工之情形，應有證據能力，
    辯護人於原審準備程序爭執甲 與林科呈間LINE對話記錄擷
    圖照片之證據能力（見原審卷第63頁，108年度偵字第2027
    號卷〈下稱偵卷〉第195至197頁，第161、163、167至169頁)
    ，尚有誤會。
五、至本判決其餘所依憑判斷之非供述證據，亦查無有何違反法
    定程序取得之情形，且各該證據均經原審及本院於審判期日
    ，依法進行證據之調查、辯論，被告及其辯護人於訴訟上之
    防禦權，已受保障，依刑事訴訟法第158條之4規定反面解釋
    ，亦具證據能力。
貳、實體部分
一、訊據被告固坦承於上開時地與甲 見面後，甲 留宿其住處期
    間，其曾外出又返家，期間其曾與甲 發生過2次合意性交行
    為，隔(17)日上午其有至陽台講電話，及有持美工刀割傷自
    己胸部，下午與甲 一同外出，有帶甲 購買事後避孕藥及配
    眼鏡等情（見原審卷第325至337頁)，惟矢口否認有何剝奪
    行動自由、強制性交犯行，辯稱：我未拿手銬銬甲 ，亦未
    拿菜刀對甲 說「若想要掙脫的話，拿菜刀砍手比較快」，
    我前面有與甲 為2次合意性交行為，第3次只有親吻撫摸親
    熱一下，我就變爛泥了，我並沒有對甲 為第3次性交行為，
    且當天(17日)上午，我在陽台講電話講到快9點，進房間沒
    多久我就睡著了，怎麼可能銬住甲 不讓她離開云云(見原審
    卷第320、325至337頁)；辯護人辯稱：甲 指訴被告拿手銬
    的之情節與其以LINE傳給林科呈之內容不同，且甲 身體並
    無明顯外傷，無法證明有遭被告以手銬銬住及強暴性侵，事
    後甲 與被告一起行經路口監視器畫面，顯示二人牽手微笑
    ，且甲 在眼鏡行內與被告親密談笑，亦未對工作人員求救
    ，均與一般遭性侵的情狀有別，況甲 對於遭被告性侵時間
    點也說不清楚，且若真有遭性侵之事實，甲 絕無可能在被
    性侵後，仍與被告同睡至中午，在在顯示其指訴並不可信；
    又若甲 為談分手而前往被告住處，為何會前往被告住處又
    發生多達3次性交行為，亦有違常理，極有可能是因為之後
    被告不同意分手，甲 才提出性侵告訴；另自被告於107年11
    月16日所傳予甲 之LINE訊息內容「請你接電話我要把我的
    外套跟東西拿回來你東西要還你」可知案發前二人已分手，
    甲 若欲歸還東西大可在公車站為之，不必跟被告回家，顯
    見甲 應是為求復合才前往被告住處，且為挽回被告而與之
    發生2次性交行為，而後被告出門飲酒後返家，被告因有飲
    酒故於親熱時無法勃起，可見甲 是因不想分手，而被告仍
    欲分手，甲 始提出本案性侵告訴，故甲 亦有可能是因為被
    告不願意復合或怕遭甲 之母責備之故始提告誣攀被告(見原
    審卷第61、177至179、277至284、341至342頁)，經查：
  ㈠前揭犯罪事實，業據甲 於偵查(見偵卷第157至163頁)及原審
    審理中(見原審卷第225至258頁）結證稱：我於107年11月16
    日之前，與被告在電話中談過要分手，但是被告要我再給他
    一次機會，我按照約定去約會，進他家後有發生第1次性交
    行為，後面吃完便當被告說要出去一下，我就想說先睡一下
    等他，之後凌晨他回來，又與我發生第2次性交行為，前面
    這2次性交行為，我都是有同意的，這2次被告沒有射精在陰
    道裡面。接著被告在陽台講電話講很久，是我出去找他，他
    才把電話掛掉。我們就在房間內發生爭執，我懷疑他有劈腿
    ，因為我發現被告有2支手機，放在房內的那支手機有女生
    傳曖昧的訊息給他，也有其他女生打電話給他，被告堅持沒
    有劈腿，並且拿美工刀在自己的胸上劃好幾刀來證明他沒有
    要劈腿，要我相信他，他有流蠻多血，但我還是跟他提出分
    手，被告就拿出手銬將我的左手和他的右手銬在一起，我一
    直掙扎，因為我想要掙脫，所以左手一直去轉動，想把左手
    拔出來，被告又拿菜刀威脅我說如果妳想要掙脫手銬的話，
    拿菜刀砍他自己的手比較快，要嘛是砍掉我的手，要嘛是砍
    掉他的手，我還是一直反抗，被告看我一直掙扎，大概5至1
    0分鐘，後來才拿鑰匙解開手銬。我一開始是抱著仍為男女
    朋友的狀態去跟被告見面，是想說再給他一次機會，後來發
    生了爭執，覺得被告還是跟之前一樣，所以我決定要分手，
    我還是想要離開，被告就壓上來強行要對我性交，過程中我
    有掙扎、拒絕被告、跟被告講不要這麼做，但是被告還是一
    樣，被告說如果我不跟他分手，他就不會射精在裡面，一開
    始我以為被告應該只是威脅我而已，但後面我發現被告好像
    會這樣做，所以我反抗的更激烈，但是來不及，我當下很生
    氣。因為被告射精在我體內，我要求他幫我買事後避孕丸，
    他說他很累想要先休息一下。因為被告用這樣的方式叫我不
    要分手，當下我有點害怕，且在交往過程中就有發現被告會
    自殘讓我害怕，他也曾拿這行為威脅我一些事情，我很害怕
    ，想說先把這件事情放著，當時我的心態就是不要再講這件
    事，把接下來的行程做完就好，就是先不要再提分手的事情
    ，讓被告違反我意願發生性行為這件事情先過去，之後再來
    想辦法，所以我就等他醒來。後來我去洗了澡才跟他一起去
    買事後避孕藥再去修眼鏡，修完眼鏡就坐公車到松山火車站
    ，在該處才與被告分開，我要去淡水找我媽媽。因為眼鏡行
    老闆是被告的朋友，我當時不敢表現出太明顯的舉動，我不
    想讓老闆知道有這件事情的發生。在被告家中時，因為被告
    不答應帶我去買事後避孕藥，我就在被告面前打電話給我母
    親的朋友曹光輝，但對方沒接，被告要我冷靜，之後被告才
    答應帶我去買事後避孕藥。在前往淡水途中，我不知道該怎
    麼辦，我想要問林科呈，也算抒發情緒，林科呈是我在網路
    上認識的，他是最瞭解我跟被告關係的人，我不想讓學校的
    朋友知道這件事，我怕會傳開來。我打電話給林科呈，但是
    林科呈沒有接，所以後來我就傳訊息跟他說我跟男朋友發生
    一些爭執，我男朋友強迫我發生性關係，林科呈看到簡訊後
    就打電話跟我說這件事情一定要跟父母講，到了淡水之後我
    們講了很久，後來林科呈要我直接把電話拿給我媽媽，他幫
    我跟我媽媽講這件事情，因為我自己對媽媽講不出口等語歷
    歷，經勾稽比對甲 偵訊及原審證述內容，就其在被告住處
    內，先與被告發生2次合意性交行為、後來如何起爭執、爭
    執過程中被告如何自殘、又如何遭被告以手銬、菜刀剝奪行
    動自由、如何遭被告強制性交並射精在陰道裡面、如何離開
    及聯絡友人等事實均屬一致；且由甲 於本次見面前，係與
    被告分手後答應赴約，復於與被告見面後願意留宿被告住處
    ，甚至與被告發生2次合意之性交行為等情觀諸，可知案發
    時甲 確有復合之意願，此時與被告之關係尚稱友好(此與被
    告於警詢稱「我們關係很好」相符，詳偵卷第38頁)，並對
    被告極為信任，若非突遭被告剝奪行動自由及強制性交，應
    無甘冒犯偽證重典而刻意攀誣設陷被告之動機與必要，是甲
     之指述堪認信實。
  ㈡而甲 案發時所穿著之衣物，嗣經警送鑑定機關鑑驗結果，其
    長袖上衣之左手袖口處破損，有內政部警政署刑事警察局10
    7年12月19日刑生字第0000000000號鑑定書及所附採證照片
    在卷可按(見偵卷第139至143頁)；參諸被告房內確有手銬及
    菜刀，有現場照片在卷可按(見偵卷第133、135頁)，被告坦
    承上開手銬、菜刀確為其所有（見偵卷第38頁，原審卷第32
    1頁)，是甲 所述遭被告以手銬、菜刀強制剝奪其行動自由
    之情節，即非全然無據。又上開手銬及菜刀照片為被告於警
    詢中所提出(見偵卷第38頁)，是辯護人質疑該手銬及菜刀照
    片之來源可疑云云，並無足採。再被告上訴意旨質疑甲  上
    衣袖口破損，尚不足作為認定被告有以手銬、菜刀強制而剝
    奪甲 之行動自由之證據云云(見本院卷第35頁)，惟經檢視
    甲 左手袖口破損之相片所示（見偵卷第143頁，原審卷第14
    5頁之下方照片)，該上衣色澤潔白、外觀新穎，卻於左手袖
    口處(即手銬銬住之左手)有上下直形縫線處之破損等情，有
    上開上衣照片(均為鑑定報告所附照片)在卷可證，該衣物破
    損為上衣左手袖口處，與甲 所述遭被告以手銬銬住其左手
    後，其企圖掙脫而有激烈動作有關，此判斷顯合於事理觀察
    (蓋破損並非出現於上衣右手袖口或上衣之其他位置)及論理
    法則(甲 為求掙脫，理論上必以左手手腕激烈轉動，故造成
    袖口處有上下直形縫線處破裂之理性觀察)無違 ，自得作為
    被告有此部分以手銬銬住甲 左手等剝奪甲 行動自由之犯行
    之補強證據，此部分上訴意旨亦非可採。至於被告上訴及辯
    護意旨均稱甲 當日所穿上衣為七分長袖上衣云云，然如前
    述照片所示，該上衣袖長為可覆蓋手臂到手腕的一般長度，
    僅在袖臂上裝置扣子，可將袖長捲起呈七分袖狀態，是此部
    分上訴及辯護意旨，均有誤會。
  ㈢原審嗣依公訴檢察官聲請，將扣案甲 衣物送鑑定結果，在甲
     之胸罩(採樣標示00000000處)、長褲(採樣標示00000000處
    )、上衣(採樣標示00000000處)等處，經以Kastle-Meyer血
    跡反應檢測法檢測結果，均呈陽性反應，經萃取DNA檢測，
    體染色體DNA-STR型別檢出同一男性DNA-STR主要型別，與乙
    ○○型別相符，此有內政部警政署刑事警察局108年10月28日
    刑生字第0000000000書鑑定書及所附衣物採證照片在卷可按
    (見原審卷第140至145頁)；矧若甲 並未遭被告以身體壓制
    ，豈會在其胸罩、長褲、上衣等多處，均沾染污穢有被告之
    血跡；尤以被告自稱與甲 發生合意性交行為分別係在16日
    晚間8、9時及翌(17)日凌晨2、3時許出門前所發生(見原審
    卷第62頁)，若非如甲 所述，被告以其身體強壓，對之為强
    制性交行為，該第3次強制性交行為，係發生在17日上午被
    告以美工刀自殘之後，甲 胸罩、長褲、上衣豈有沾染被告
    血跡之可能；再參諸甲 褲底內層斑跡、其外陰部及陰道深
    部，經鑑定機關以酸性磷酸酵素法檢測其採集棉棒，均呈陽
    性反應，以顯微鏡均發現有精子細胞，經分層萃取DNA檢測
    ，精子細胞體染色體DNA-STR型別檢測結果為混合型，排除
    甲 之DNA-STR型別後，其餘外來型別與乙○○DNA型別相符，
    有內政部警政署刑事警察局107年12月19日刑生字第0000000
    000號鑑定書及108年10月28日刑生字第0000000000書鑑定書
    在卷可按（見偵卷第139至143頁，原審卷第140至145頁)，
    足證甲 之陰道內確遭被告射精，凡此均可見甲 所述遭被告
    係以暴力用身體壓制甲 後違反其意願強制性侵並體內射精
    之情為可信。再者，甲 於原審明確證稱前2次是合意性交，
    被告並沒有射精在陰道裡面(見原審卷第233頁)，並稱被告
    一再詢問其是否確定要分手，如果甲 要分手就射精在陰道
    內，如果甲 不分手就射精在陰道外等情明確(見原審卷第23
    3至234頁)，核與被告於第1次警詢時已供認本次二人見面後
    (即同年月16日晚上至17日上午7、8時後某時)與甲 共有3次
    性交行為且都射精在甲 體內(被告供述關於第3次為合意性
    交及前2次射精在體內部分均未予採信，理由詳後述)等情(
    見偵卷第35、36至37頁)相符，另參以甲 為使被告陪同買事
    後避孕藥，在被告面前撥打電話給身為警察之母親朋友及母
    親，故被告乃應允會陪同買事後避孕藥，可見甲 對被告對
    其第3次性交，違背其意願射精在其體內，甚是不安，可佐
    認甲 稱被告前2次與其合意性交是射精在體外，且甲 亦明
    確證稱被告於強制性交時，一再詢問甲 是否 還是要分手，
    俟甲 回答後，被告獲知甲 仍執意要分手，乃故意射精在甲
     體內等情詳述其原由，可徵甲 所稱前2次性交被告都是體
    外射精為可採。蓋被告究竟是體內射精或體外射精，在強制
    性交行為之完成或證據取捨上並無差異，甲  實無虛偽陳述
    之必要，且就甲 事後急於補救，要買事後避孕藥前後對照
    以觀，甲 陳述之情詞迫切且合情合理，應堪採信。是被告
    上訴意旨指內政部警政署刑事警察局前開鑑定書雖載明甲 
    陰部棉棒之精子細胞DNA-STR型別檢測結果與被告DNA-STR型
    別相符，研判該外來型別來自被告等情(見偵卷第139至140
    頁，餘參上述)，因前2次合意性交被告已有射精於甲 體內
    ，故前開鑑定報告無從作為被害人陳述之佐證云云(見本院
    卷第33、35頁)，即非可採。
  ㈣證人林科呈於原審審理時具結證稱：甲 口氣怪怪的，我問甲
     是不是發生什麼事情，她一開始不肯講，支支吾吾，我一
    直問，有文字、有電話，她才說出發生性侵的事情，是在談
    分手的事情時發生，甲 打給我時是事發後1、2個小時，我
    只知道甲 提要分手，男方不願意，然後有把甲 銬起來，不
    讓她走，有強暴性侵甲 ，而且還內射在裡面，當下甲 很害
    怕，一開始她跟我通話時，甲 正好坐車(指捷運)要去找她
    媽媽，我跟她要她父母的電話她不肯給，我們一直說，通話
    時間蠻長的，後來我說不然妳讓我跟你爸媽聯絡，讓他們做
    決定，甲 母親在旁，我請甲 直接把電話給她母親接聽。事
    情發生前，甲 會跟我說她與被告交往的情形，甲 到後面很
    不快樂，甲 一直有被控制的感覺，被告會割腕或拿刀架著
    甲 ，甲 有跟被告提過分手等語(見原審卷第305至319頁)，
    且其與甲 於案發後之聯繫對話經過，與甲 偵訊時庭呈其與
    證人林科呈之LINE對話擷圖在卷(見偵卷第195至197頁，其
    中同卷第167至169頁LINE擷圖是甲 於偵訊時提出手機，由
    檢察官囑咐擷取該手機內LINE軟體之對話記錄，亦有同卷第
    161、163頁偵訊筆錄)可查，且證人林科呈與被告於本案並
    無任何利害關係，亦無仇恨怨隙，於作證時應無蓄意偏袒甲
     之動機，更無甘冒偽證重典誣陷被告入罪之可能，是證人
    林科呈所證甲 事後如何向其傾訴，並因此甲 母親亦知情等
    證詞，應信實而可採信；另證人A母於原審亦結證稱：107年
    11月17日當天甲 來找我，那天甲 看起來很奇怪，眼眶紅紅
    的，我覺得不對…甲 將電話交給我，電話中林科呈告訴我甲
     在與一個朋友談論分手，那個人竟然直接強制她發生性行
    為而且內射，我問甲 發生何事，甲 才告訴我被告有類似暴
    力行為，生氣會把手機咬到破掉，是恐怖情人，她也多次表
    示想分手，甲 告訴我她去被告家，而且遭被告以手銬銬住…
    ，我要甲 直接用自己的電話打給被告，我說「你是某某某
    嗎？」，被告說「是」，我再問他「誰誰誰你認識嗎？」，
    他沉默，我問他「…親如夫妻或男女朋友，當你們有親密關
    係，不管你們之前有多甜蜜，她之前有多配合你，她當下有
    無清楚告訴你『我不要』？」，被告答「有」，我問他「有無
    說『不願意』？」，被告答「有」，我問他「我女兒有無拒絕
    ？」，被告答「有」，我當下沒有風度…我說「我相信我女
    兒不是第一個，也不會是最後一個…我讓法律來教育你」，
    接著我就打給我前夫等語明確(見原審卷第258至265頁)；上
    揭證人林科呈、A母等所證，與甲 前揭所述之案發後彼此對
    話經過，甚至A母與被告有直接電話對話之情形相互勾稽，
    就甲 求助友人林科呈、林科呈轉知A母，A母通知A父始帶同
    甲 驗傷、報警等主要情節均相符，應屬可信。衡諸常情，
    若甲 未遭遇被告強制性交之事，豈有在與被告分開後馬上
    向友人林科呈傾訴，且甲 本無意報警，係經友人林科呈勸
    說，始同意讓其父母知悉，而後始提告，堪認甲 並無虛構
    事實而故入被告於罪之動機。另參酌林科呈、A母亦分別證
    稱甲 口氣怪怪的、情緒不佳、眼眶紅紅的等情，亦足認甲 
    於案發後確實有一般性侵害被害人常見之負面情緒反應，益
    證甲 前揭所指遭被告強制性交等節，確屬實在。
  ㈤甲 手機於107年11月17日下午1時38分確有以LINE撥打予曹光
    輝(即A母友人)而對方並未接聽之情形，有甲 手機內撥打LI
    NE電話紀錄畫面擷圖照片可按(見偵卷第193頁)，則若非甲 
    斯時有與被告存在嚴重之衝突，實不須藉由在被告面前當面
    撥打電話予任職員警之曹光輝以為自衛，為促使被告同意 
    陪同買事後避孕藥之目的，被告辯稱僅係未帶甲 去動物園
    而鬧彆扭云云，即非可採。綜此，甲 所受遭被告剝奪行動
    自由及強制性交之前揭情節，應堪認定。
  ㈥被告及辯護人雖以前詞置辯，然查：
  ⒈被告於原審及本院準備程序時均辯稱：僅發生2次性交行為，
    第3次僅有親吻及撫摸，並無性交，自無甲 所述強制性交之
    可能云云（見原審卷第60至62、326至337頁，本院卷第98頁
    )，然被告於警詢及偵查中則稱：與甲 有發生3次性交行為
    ，均係經甲 同意云云(見偵卷第33至38、173至177頁)，而
    關於本件案發時，被告究竟有無與甲 有該第3次性交(即甲 
    所指遭被告強制性交之第3次性交)，或者根本沒有，竟前後
    反覆不定，偵查中先稱有，法院審判中於原審及本院則稱沒
    有，僅親熱云云，前後歧異甚鉅，已見被告情詞反覆不定，
    顯見被告供述顯有隱暪。
  ⒉辯護人又辯稱：可能係因之後被告不同意分手，甲 才提出性
    侵告訴誣指被告云云，然此辯解實與被告所辯：甲 在17日
    早上狂打電話給我，逼得我想跟她分手，實際上是我想跟甲
     分手(見原審卷第62、255頁)之說詞矛盾，而難以逕採。
  ⒊辯護人以甲 指訴被告拿手銬的之情節，與甲 以LINE傳給林
    科呈內容不同，可見其指訴不可採信云云，然此業據甲 於
    原審審理中證稱：因為當時想說林科呈在忙，再加上我心情
    很亂，所以我就只是簡短的打文字，但當林科呈打電話給我
    時，我有明確跟他說前面2次是合意性行為，但第3次我不願
    意。林科呈說就算前面2次是願意，只要妳後面不願意，他
    還一樣強迫妳，這件事情一定要讓妳的家人知道，不然這件
    事情會一再地發生等語(見原審卷第246頁)，核與證人林科
    呈原審審理中所證情節相符(見原審卷第305至319頁)，另參
    見甲 於林科呈之同年月17日下午LINE對話紀錄，可知對話
    過程中，林科呈回稱「我在上課了」、「用文字講吧」後，
    甲 於相隔3時30分左右後，發文字訊息「就他拿手銬把我銬
    起來強行射在我裡」、「然後還不給我吃避孕藥」、「後來
    是我直接在他面前打給我認識的警察叔叔(按：指曹光輝)，
    他才去買的」等情(見偵卷第195至197頁)，就被告於同年月
    16、17日與甲 第3次性交有射精且體內射精之事實，業據被
    告於警詢及偵查中供述明確(如前述)，又被告因第3次體內
    射精，甲 要求被告買事後避孕藥，被告表示要休息而未立
    即應允，甲 因此在被告面前撥打電話給曹光輝，亦有曹光
    輝未接通電話之對話擷圖在卷(見偵卷第193頁)可查，此亦
    據甲 證述如前，可徵甲 以文字向林科呈敘述案發情形時用
    字確有省略，然此精簡之LINE對話訊息，業據甲  於偵訊及
    原審證述時釐清及說明原委，衡情尚難據此否定認甲 證述
    之憑信性而為有利被告之認定。  
  ⒋辯護人雖再以：甲 身體並無明顯外傷，無法證明有遭被告以
    手銬銬住及強暴性侵云云，然甲 之上衣左手袖口處有破裂
    ，且甲 胸罩、上衣、長褲均沾染被告血跡乙節，據被告於
    警詢及偵查亦供承於17日上午第3次性關係後，與甲 吵架，
    甲 去洗澡時，其以刀割自己（被告否認在甲 面前割自己胸
    部，見偵卷第37、175頁)，且有衣物照片在卷可按，而甲 
    於案發後隨即由A父陪同至醫院驗傷，且驗傷採證人員旋即
    將上開衣物扣案進行採證而留存扣案，衡情上衣之破損及衣
    物上之血跡，並非事發後之其他情形所導致，若甲 未遭被
    告以手銬銬住，豈會恰好於左手袖口處發現破損(餘參前㈡所
    述)。又若非如事實欄所認定之事實，甲 左胸罩內側、上衣
    右臂、長褲右褲管何以均沾染被告之血跡(參照前開鑑定書
    之證物照片，見原審卷第144至145頁)， 益證被告確有拿手
    銬銬住甲 對其剝奪行動自由，及以使用暴力以身體壓制甲 
    以暴力違反其意願而強制性交無訛。至被告上訴意旨以甲 
    與被告有2次合意性交，甲 衣褲沾染被告血跡乃屬當然云云
    （見本院卷第35、37頁）。惟查被告於警詢及偵訊均供稱甲
     出門前去洗澡時，其於甲 洗澡時，持刀割傷自己云云，惟
    甲 洗澡是在第3次性交之後、出門之前，倘如被告所稱，甲
     為性交行為時係赤裸身體，豈會胸罩(內部)、上衣及褲子
    ，均沾染被告胸部之血跡，是被告上開所稱以刀割傷自己的
    時間，容有隱暪。又觀察甲 衣物檢出被告血跡之處有胸罩
    內側，此可能是甲 赤裸時身體受被告壓制時胸部沾到被告
    血跡而沾染到胸罩內側之故，至於上衣右臂、長褲右褲管之
    血跡，則是甲 著衣時受被告身體壓制所沾到的，而自上衣
    、長褲同時沾到被告血跡，可見甲 與被告身體之接觸點，
    係呈拉扯之位移狀況，是自甲 衣物沾染被告血跡之位置，
    可佐證甲 所稱受到被告違反意願以暴力之身體壓制而強制
    性交得逞之陳述，核與事證相符，此部分上訴意旨亦與事證
    有違而不足採。　　
  ⒌辯護人雖再以證人即眼鏡行老闆蔡金山之陳稱並未見甲 有何
    異狀(見原審卷第211至224頁)，及事後甲 與被告一起行經
    路口監視器畫面，顯示甲 與被告牽手微笑，且甲 在眼鏡行
    內與被告親密談笑，亦未對工作人員求救，若真有遭性侵之
    事實，甲 絕無可能在被性侵後，仍跟被告睡到中午，均與
    一般遭性侵的情狀有別云云，然辯護人所指路口監視器畫面
    內容，並未顯示二人有親密談笑之情況(見偵卷第137頁)，
    且據被告於偵查中自承：監視器畫面之狀況，就男女朋友吵
    架，一個走前、一個走後，有點鬧彆扭等語（見偵卷第175
    頁)，辯護人所指監視器畫面中親密談笑乙情，並非事實。
    上訴意旨再以被告上開陳述，並非針對路口監視器內容為回
    答云云(見本院卷第37頁)，然路口監視器之內容是表達被告
    與甲 離開住家時在路上二人之互動情形，是此部分上訴意
    旨，洵屬無稽。另據甲 證稱：因為眼鏡行老闆是被告的朋
    友，我當時不敢表現出太明顯的舉動，我不想讓老闆知道有
    這件事情的發生…被告用這樣的方式叫我不要分手，當下我
    有點害怕…才想說先把這件事情放著，過一陣子再講清楚會
    比較好…在交往過程中就有發現被告會自殘讓我害怕，他也
    曾拿這行為威脅我一些事情…被告的自殘動作讓我感到害怕…
    當時我的心態就是不要再講這件事，把接下來的行程做完就
    好…就是先不要再提分手的事情，讓被告違反我意願發生性
    行為這件事情先過去，之後再來想辦法等語（見原審卷第23
    1、237、240、253頁)，審酌被告已經供認案發時有持刀割
    胸受傷之激烈自殘行為(如前述)，復以手銬銬鎖甲 及持菜
    刀等舉，業經前所認定，而案發時被告身高有179公分，體
    重則有105公斤，業據被告自承不諱(見原審卷第335頁)，而
    甲 身高僅有153公分，為甲 證述在卷(見原審卷第244頁)，
    則被告為一魁壯男性，身體又無任何殘疾，與體型瘦弱之甲
     相較，確有體能、力量上之優勢，顯能輕易將甲 壓制，甲
     所述為避免再度激怒被告而不敢輕易求援乙節，自屬非虛
    ，而甲 於與被告在松山捷運站分開後，即試圖連繫友人林
    科呈等一連串之作為，為是在確保自己處於安全無虞後所採
    取之一般作為，亦如前述，是甲 此部分所證述，衡酌常理
    ，亦符合遭性侵害之被害人謀得自保之反應及狀態，而屬可
    信，辯護人此部分所辯，亦不足採。
  ⒍辯護人再以：若甲 為談分手而前往被告住處，為何會前往被
    告住處又發生多達3次之性交行為，顯違常理云云，然查：
    甲 已證稱其係因試著給被告機會而同意復合，乃允以見面
    並留宿，已認定說明如前，參以甲 與林科呈間LINE對話內
    容所載，甲 ：「我跟他分手了」(按指17日後二人情侶關係
    已結束)，林科呈：「為啥」、「不是昨天還在約會嗎」(見
    偵卷第195頁)等情相符，可知甲 係為給被告復合之機會而
    赴約，並非為談分手而前往被告住處，是甲 前開證詞為可
    採。至於此部分辯護意旨所引據之甲 偵查中稱「…我去他家
    是為了『談』分手，被告想要復合、要我再給他一次機會，我
    當時有想給他機會，所以才會在他家過夜留宿」等語(見偵
    卷第157頁)，綜核甲 與被告於本次見面後(即同年月16日晚
    上至17日7、8時後之某時)留宿被告住處，並與被告發生2次
    合意性交行為，實符合甲 所稱上開時間在被告住處留宿過
    夜，期間並與被告有2次合意性交行為，不論就被告而言，
    抑或或甲 而言，二人均是以行為表達有意復合而重回男女
    朋友之關係，是甲 上開陳述，與客觀事實相符足堪採信。
    從而甲 前開偵查筆錄所載，關於「談分手」之『談』字，明
    顯係贅語，是此部分辯護意旨顯與事實不符而不足取。　　
  ⒎辯護人又再以：甲 是為求復合才前往被告住處，為挽回被告
    而與之發生2次性交行為，之後被告出門飲酒後返家，因有
    飲酒故於親熱時無法勃起，甲 因不想分手，被告仍欲分手
    ，甲 始提出本案性侵告訴，故甲 亦有可能是因為被告不願
    意復合，或怕遭甲 之母責備之故始提告誣攀被告云云，另
    被告於本院準備程序稱：其同年月16日發LINE給甲 ，叫他
    來拿自己的東西，想要分手的人是自己(見本院卷第98頁)，
    惟：被告所稱上開LINE訊息之發送時間，是在甲 到達被告
    住處留宿過夜並發生合意性交之前，是此部分事證，與甲 
    所稱本次見面留宿被告家並發生合意性交，係為給被告復合
    之機會等情，如同前述，甲 所述為可採，即本次見面後，
    二人又重回合好之男女朋友關係，此與被告於警詢稱：其與
    甲 感情很好(見偵卷第38頁)相符，又被告於警詢時稱甲 離
    開前，二人因故(被告稱是為了甲 想去動物園玩，但被告因
    為有喝酒想休息而不想去，詳偵卷第36、175頁筆錄所載，
    但此為本院不採，理由如前)爭吵，甲 就說她想分手(見偵
    卷第36頁)。可見甲 本次於離開被告住處前確有向被告表達
    想與被告分手之意思，已認定如前，從而甲 所稱其因發現
    被告有劈腿之情形欲離開被告住處，才是引發被告如事實欄
    所載之犯行之促發原因，乃在於被告有2支手機，於17日凌
    晨，被告拿其中1支手機到陽台講電話，另1支留在房間內，
    因此甲 才查悉房間內之被告手機有女子曖昧對話及來電，
    懷疑被告劈腿並有意離開等情，已如前述，而被告亦供稱其
    確有2支手機，1支拿到陽台講電話，1支放在房間內，而甲 
    一向會查看其手機等情相符，堪認甲 所稱其因懷疑被告劈
    腿而提分手等情與事證符合，復有甲 與林科呈之
　　LINE對話記錄，可知甲 起頭即稱「與被告分手了」相吻合
    ，是甲 於與被告2次合意性交後，因發現被告有劈腿之情形
    而吵架，乃至因此表示要分手之事實，應堪採認。是此部分
    辯護意旨，顯與事證有違而不足取。且衡酌常情，若甲  為
    求與被告復合，不想分手，理應討好被告，增加二人之感情
    ，豈有反而因此對被告提出性侵告訴，如此焉能達成復合及
    不想分手之目的，實難想像。又若如辯護人所述，甲 因怕
    遭A母責備，始虛捏遭被告強制性交之事云云，然A母既不知
    悉甲 與被告交往，只要甲 不說，A母即不會知悉，甲  即
    不可能遭A母責罵，豈有因怕遭責罵而虛捏遭被告強制性交
    情節之必要，是上開部分之辯護意旨亦不足採。
  ⒏辯護人雖再以：甲 對於遭被告性侵時間點說不清楚，其指訴
    自無可信云云，然甲 已明確陳述係在17日上午，且指明係
    發生於被告於陽台講完電話之後，因懷疑被告劈腿欲分手後
    所發生等情明確。而被告於警詢及偵訊均供認有該第3次性
    交行為，其於警詢稱有3次性交都體內射精(見偵卷第36至37
    頁)，其於偵訊稱有3次性交(見偵卷第173頁)，且被告對所
    謂性交是指男女性器接合(另有其他法律定義，但非本案情
    形，略述)，並非男女之親熱動作，如接吻、撫摸，一般人
    不會以「性交」稱之，可見被告確有與甲 發生第3次性交行
    為，時間係在被告於陽台講電話後，因甲 懷疑被告有劈腿
    之情，而欲分手後所發生，可證甲 之陳述並無不清楚之情
    形，另亦足見被告於原審及本院準備程序所稱僅有親熱、撫
    摸甲 及親嘴(見原審卷第62、328頁，本院卷第98頁)等詞，
    推稱與甲 沒有發生第3次性交行為云云，乃是因該第3次性
    交行為遭甲 提告，故而否認有第3次性交行為，自然無所謂
    強制性交之情事，是就被告先承認有第3次性交行為，後否
    認先前陳詞，足徵其上開辯解係卸責推諉之詞，委無足取。
    是被告上訴本院再事爭執並無第3次性交行為云云，同非可
    採。再衡酌甲 報案之經過，係因向友人林科呈以LINE對話
    中提及，並經林科呈將上情告訴A母後，甲 始決定提告訴，
    並非甲 在當場即起意要提告，業據甲 於原審證述明確，詳
    前述，倘若甲 係有意誣陷被告，當不致於未留下任何錄音
    錄影或現場蒐證資料，亦未能明確指明是在上午幾點幾分，
    而僅能陳述是上午從陽台講完電話進來之後，甚至又於離開
    被告住處前洗澡，將可能存有於身體上之性交跡證清洗除去
    ，若謂上開舉動係為誣陷被告，甚難想像。是辯護人上開辯
    解，亦不可採。
  ㈦綜上，被告及辯護人所辯，均屬卸責之詞，不足採信，而甲 
    指述前後一致，復有前開證據可佐，被告對甲 剝奪行動自
    由及強制性交之犯行，均堪以認定，均應依法論科。
二、法律修正說明：
    被告行為後，刑法第302條第1項固於108年12月25日修正公
    布，同年月27日生效施行，惟僅調整罰金數額之規範方式（
    修正前條文定為「3百元」，並依刑法施行法第1條之1第2項
    前段提高30倍為9千元；修正後則逕定為「9千元」)，僅將
    該條文之罰金數額調整換算後予以明定，其犯罪構成要件及
    處罰內容實質上均無變動，不生新舊法比較適用問題，而應
    依一般法律適用原則，逕適用修正後之現行規定。原判決未
    予說明，由本院予以補充即可。
三、法律適用說明：　　
(一)按刑法第302條第1項及第304條第1項之罪，其所保護之法益
    均為被害人之自由，而私行拘禁，即不外以強暴、脅迫為手
    段，其罪質本屬相同，惟第302條第1項法定刑，既較第304
    條第1項為重，則以私行拘禁之方法妨害人自由，縱其目的
    在使人行無義務之事，或妨害人行使權利，仍應逕依第302
    條第1項論罪，並無適用第304條第1項之餘地。查被告持手
    銬將甲 左手強行與自己右手銬住，及持菜刀對甲 恫稱「若
    想要掙脫的話，拿菜刀砍手比較快」等語之行為，其目的均
    在限制甲 之行動自由，依上開說明，均已包含在妨害自由
    之構成要件內，應逕以刑法第302條第1項論罪。
(二)刑罰制裁妨害性自主行為，係為保障他人關於性意思形成與
    決定之自由，因性侵害犯罪係侵犯他人之性自主權，即任何
    他人在法律範圍內，得自主決定其是否及如何實施性行為而
    不受他人強迫及干涉之權利，屬人格權之範疇。關於性自主
    權之內容，至少包含拒絕權(指對於他人無論善意或惡意的
    性要求，均可拒絕，無須任何理由)、自衛權(指任何人對於
    指向自己之性侵害皆有防衛之權利)、選擇權(指任何人均享
    有是否進行以及選擇如何進行性行為之權利)、承諾權(指任
    何有承諾能力之人對於他人提出之性要求，有不受干涉而得
    完全按自己意願作出是否同意之意思表示)等內涵。我國刑
    法第221條之罪，係以對於男女以強暴、脅迫、恐嚇、催眠
    術或其他違反其意願之方法，而為性交之行為者，為構成要
    件。所謂「其他違反其意願之方法」，係指該條所列舉之強
    暴、脅迫、恐嚇、催眠術以外，其他一切違反被害人意願之
    方法而言。其違反意願之程度，並不以類似於所列舉之強暴
    、脅迫、恐嚇、催眠術等相當之其他強制方法，足以壓抑被
    害人之性自主決定權為必要，祇要達於妨害被害人之意思自
    由，即侵犯被害人之性自主權者，即可認符合「違反其意願
    」之要件。故如被害人對於性行為之拒絕、自衛、選擇及承
    諾等性自主權遭壓抑或破壞時，即應認係「違反其意願」(
    最高法院107年度台上字第3348號判決意旨參照)。本件被告
    強行將甲 壓制在床上，並將甲 褲子褪去，甲 已明確表達
    拒絕且欲下床離開，被告仍將甲 強行拉回床上，並以身體
    壓制，不顧甲 以雙手推拒及以腳不斷抵抗掙扎，而以生殖
    器插入甲 陰道並射精於其體內，以此強暴方式對甲 為強制
    性交得逞，是被告上開行為已侵犯甲 之性自主決定權，且
    以強暴方式為之，自當以刑法第221條第1項之罪論處。 
(三)核被告上開所為係犯刑法第302條第1項剝奪他人行動自由罪
    、同法第221條第1項強制性交罪。被告所犯開2罪，其犯意
    個別，行為互殊，應分論併罰。
四、原審基於相同證據，認被告有其事實欄所載上開之罪，事證
    明確並適用刑法第302條第1項、第221條第1項之罪，予以分
    證併罰，並審酌被告與甲 曾為男女朋友，竟不顧與甲 之情
    誼，僅因甲 揚言分手而欲離開，不顧甲 已表達離開該處之
    意願而以如事實欄所載之手銬及持菜刀恫稱等強暴方式，限
    制甲 行動自由，復於甲 明確表達拒絕與其為性交，竟違反
    甲 意願，2度以身體壓制且將起身欲離開床上之甲 拉回床
    上之強暴方式違反甲 意願，對其強制性交並射精於體內，
    嚴重侵害甲 之性自主自由之犯罪動機、目的及手段，且使
    甲 心靈受創，所造成之損害程度非輕，及甲 於原審表示之
    意見，並被告犯後自警詢、偵查及法院審理時均飾詞否認犯
    行，未與告訴人達成和解，亦未曾向甲 表達歉意，毫無悔
    意，犯後態度不佳，並審酌被告前有妨害自由罪之前科紀錄
    之素行(品行)，有本院被告前案紀錄表在卷可按，素行非佳
    ，兼衡被告為大學肄業(見偵卷第58頁之被告戶籍查詢結果)
    之智識程度，未婚、與家人同住、經濟狀況勉持之家庭狀況
    等一切情狀，就妨害自由罪、強制性交罪分別量處有期徒刑
    3月、3年4月，並就妨害自由罪之宣告刑諭知易科罰金之折
    算標準等旨。經核原判決認事用法俱無違誤，量刑亦稱妥適
    ，被告上訴本院猶持上開情詞為辯，其所辯均不可採，均如
    前述，被告本件上訴核無理由，應予駁回。
五、末按「供犯罪所用、犯罪預備之物或犯罪所生之物，屬於犯
    罪行為人者，得沒收之。但有特別規定者，依其規定」、「
    前2項之沒收，於全部或一部不能沒收或不宜執行沒收時，
    追徵其價額」，刑法第38條第2項、第4項明文規定，查：未
    扣案之手銬1副、菜刀1把，係供被告為本案剝奪甲 行動自
    由犯行所用之物，且屬被告所有，已據被告供承在卷(見偵
    卷第38、177頁)，爰依刑法第38條第2項前段、第4項規定宣
    告沒收，於全部或一部不能沒收或不宜執行沒收時，追徵其
    價額。原審審理結果，就被告上開犯刑法第302條第1項之罪
    所用之物，依刑法第38條第2項、第4項規定宣告沒收，於全
    部或一部不能沒收或不宜沒收時，追徵其價額等旨，經核無
    不合，應予維持，是被告上訴就沒收部分，亦無理由，應予
    駁回。　　　
據上論斷，應依刑事訴訟法第368條，判決如主文。
本案經檢察官鄭潔如提起公訴，檢察官孟玉梅到庭執行職務。
中　　華　　民　　國　　109 　年　　11　　月　　10　　日
                  刑事第二十一庭審判長法　官  許宗和
                                      法　官  黃玉婷
                                      法　官  黃惠敏
以上正本證明與原本無異。
如不服本判決，應於收受送達後20日內向本院提出上訴書狀，其
未敘述上訴之理由者並得於提起上訴後20日內向本院補提理由書
（均須按他造當事人之人數附繕本）「切勿逕送上級法院」。
                                      書記官  吳錫欽
中　　華　　民　　國　　109 　年　　11　　月　　10　　日